【裁判字號】    88,訴,2359
【裁判日期】    891213
【裁判案由】    殺人未遂
【裁判全文】
臺灣高雄地方法院刑事判決                        八十八年度訴字第二三五九號
    公  訴  人  臺灣高雄地方法院檢察署檢察官
    被      告  乙○○
    選任辯護人  黃東璧
右被告因殺人未遂案件，經檢察官提起公訴（八十八年度偵續字第二四五號），本院
判決如左：
    主  文
乙○○共同殺人未遂，處有期徒刑伍年肆月。
    事  實
一、乙○○綽號「積架」，其於民國八十七年十月二十三日凌晨三、四時許，與友人
    至高雄市新興區○○○路一六五號十三樓「溫馨歡樂城ＫＴＶ」唱歌喝酒作樂時
    無故在包廂內摔杯子鬧事，李金原之友人即該ＫＴＶ經理丁○○至乙○○包廂內
    關切了解後，即至李金原包廂內告知當時在李金原包廂內之該ＫＴＶ副總乙○○
    鬧事之事情，李金原在旁聽聞得知後即打抱不平而至該ＫＴＶ大廳質問當時已離
    開包廂而走至大廳之乙○○，乙○○因而心生不滿，遂以行動電話呼叫其朋友前
    來聲援，乙○○之朋友約一、二十人（詳細人數、姓名、年籍等均不詳）即於二
、三鐘內持木棒、鐵條等兇器抵達該ＫＴＶ並交予乙○○木棒一支，乙○○於接
    過木棒後即與該一、二十人基於共同殺人之犯意聯絡，由乙○○帶頭持木棒追殺
    李金原等人，其中李金原因逃避不及而逃往該ＫＴＶ之包廂中，乙○○即率人追
    打李金原至包廂中，並與其同夥共同以木棒、鐵器等凶器集中朝李金原人身要害
    之頭部猛力毆擊，因而至使李金原受有頭部外傷合併顱骨壓陷性骨折、硬腦膜下
    出血、腦腫、右側頂葉挫傷性出血、下顎右側骨角及下顎骨聯合處骨折等重大傷
    勢而並當場昏倒，幸經該店內員工將其緊急送至高雄醫學大學附設中和紀念醫院
    急救，經該院醫師施予緊急開臚手術始倖免於死。
二、案經李金原訴由高雄市政府警察局新興分局移送臺灣高雄地方法院檢察署檢察官
    偵查起訴。
    理  由
一、訊據被告乙○○固坦承案發時在場，惟仍矢口否認犯行，辯稱：並未參與毆打告
    訴人李金原，其與告訴人並不認識，且與告訴人無冤無仇不可能毆打告訴人，如
    果當時有打人其應早已離開，不會於警察到達時還留在案發現場云云。經查：
（一）、被告係因如事實欄所述在該ＫＴＶ包廂內摔杯子鬧事，經丁○○關切了解情
        況後告知當時在告訴人包廂之該ＫＴＶ副總，李金原在旁聽聞得知後即打抱
        不平而於該ＫＴＶ大廳質問被告，被告因而心生不滿，遂以行動電話呼叫其
        朋友持木棒、鐵條等凶器前來聲援，被告並自其約七、八位友人手中接過木
        棒後，帶頭持木棒追打告訴人至該ＫＴＶ包廂中，而與其同夥共同以木棒、
        鐵條等凶器集中朝告訴人人身要害之頭部猛力毆擊，而使告訴人受有如事實
        欄所示之重大傷勢等情，業據告訴人於警偵訊及本院審理中多次指述綦詳在
        卷，並有告訴人之診斷證明書二份及高雄醫學大學附設中和紀念醫院八十九
        年一月十日（八九）高醫附秘字第○○六四號函及該函所檢送之告訴人病歷
        資料在卷可佐。另證人即當時在場目擊案發經過之該ＫＴＶ服務生甲○○於
        偵審中均證稱：乙○○與朋友共三人當天凌晨至該ＫＴＶ消費，經理丁○○
        與乙○○在另一包廂中有衝突，李金原與丁○○是朋友，丁○○即告知李金
        原，丁○○有危機意識即叫李金原等人先離開，當時其進入化妝室，約二、
        三分鐘出來，乙○○與其二、三位朋友從前面要走到後面電梯，此時就有一
        堆人搭電梯上來，有人遞木棒予乙○○，乙○○即接過木棒，並與那些人中
        的約三、四人共同打李金原，李金原逃入一間包廂中，乙○○等人也追入包
        廂中，包廂中有打人的聲音，等他們走時，我進入包廂看，李金原倒於地上
        ，我便將李金原扶起至電視機旁躲著，因為被告等人尚於大廳吵鬧等語。證
        人即該ＫＴＶ經理丁○○於偵審中亦均證稱：案發當晚約凌晨三、四點我和
        李金原在包廂喝酒，被告他們大約六、七人來我店裡喝酒，一會兒他們好像
        喝的不愉快，被告就砸杯子，我去被告包廂查問出了何事，被告就摔杯子，
        但沒丟到我，我就離開被告包廂，去李金原包廂告訴我們副總，後來被告走
        出包廂到大廳大小聲，李金原聽到我講這件事，就不高興出來問被告要做什
        麼，罵了被告一句話，被告就打電話，過一下子，約三、五分鐘，被告的朋
        友約一、二十人就持木棍搭電梯上來砸店、打人，我就推李金原及他的二個
        朋友趕快跑，結果李金原的朋友有跑掉，李金原則朝包廂內跑；當日除了本
        案被告之外該ＫＴＶ並未與其他人發生衝突等語。證人即當時在場目擊案發
        經過之該ＫＴＶ會計丙○○於本院審理中亦證稱：我是會計，我會經過那麼
        久還認得他的原因是印象很深刻，全場我都有看到，因為吵的很大聲，被告
        在大廳打電話；當天被告他們三人到我們店裡來消費，在包廂裡唱歌，不知
        甚麼原因跟我們公司經理在包廂發生爭吵，被告很生氣就出來在大廳，我不
        知甚麼原因，我有聽見被告恐嚇我們經理說：我「積架仔」豈能隨便讓你威
        脅，我有聽見被告打電話到某一家店（好像是皇家酒店）說，將店關起來，
        將少爺帶過來，我就知道可能會發生事情，我就先按警鈴，並收東西要走，
        結果不到三分鐘真的有一群人身穿黑衣黑褲坐滿了我們店的三台電梯，每個
        人手中都拿著木棒；這些人上來之後就先押我及另一個服務生，其他人往兩
        邊跑，並叫我們二人去把人找出來，可能是要叫我們去找經理或是與被告爭
        吵的人吧；因為當時很亂，沒有注意被告是否自其他人手中接過木棒及是否
        有參與打人，但確實有聽到被告打電話叫人過來等語。經審酌告訴人之指述
        與證人三人之證詞，案發當時確係被告因告訴人打抱不平而心生不滿，遂以
        行動電話呼叫其朋友持木棒、鐵條等凶器前來聲援，被告並自其友人手中接
        過木棒一支後，率人持木棒追殺李金原至包廂內中且毆打告訴人至受有事實
        欄所示之重大傷勢並倒地為止等事實，己甚為顯然。
（二）、又木棒及鐵條等物，均具有巨大之殺傷力；頭部則係人體重要且脆弱之部位
        ；如持木棒及鐵條朝人身要害之頭部猛擊，輕易即可致人於死，為一般人均
        有之常識，被告自難諉為不知。被告既率同夥多人持木棒、鐵條等兇器集中
        朝告訴人頭部猛擊，且造成告訴人因而受有頭部外傷合併顱骨壓陷性骨折、
        硬腦膜下出血、腦腫、右側頂葉挫傷性出血、下顎右側骨角及下顎骨聯合處
        骨折等重大傷勢，其係出於殺人之故意為之，自足認定。
（三）、綜上所述，被告所辯顯係事後卸責之詞，不足採信，其犯行，事證明確，洵
        堪認定。
二、核被告所為，係犯刑法第二百七十一條第二項、第一項之殺人未遂罪。被告與其
    他在場參與犯罪之一、二十人間，有犯意聯絡及行為分擔，為共同正犯。被告雖
    欲殺害告訴人然未生死亡之結果，為未遂犯，參酌告訴人傷勢及癒後情形尚稱良
    好等情狀，予以減輕其刑。茲審酌被告犯後猶否認犯行，態度不佳，僅因細故即
    欲致人於死，所用之手段之侵害性及危害性均非輕，共犯人數甚多，危害他人及
    治安之情節甚鉅，因細故即犯罪之動機、目的，尚未與告訴人達成和解賠償告訴
    人精神上及肉體上損害，及其並無犯罪前科，素行尚佳等一切情狀，爰量處如主
    文所示之刑。至於被告等人使用之木棒及鐵條等凶器，因依一般犯罪情形均係被
    告等人臨時隨手取得，並無證據證明係被告等人所有，且未經扣案，為免執行之
    麻煩，故不另予宣告沒收，併予敘明。
據上論斷，應依刑事訴訟法第二百九十九條第一項前段，刑法第二十八條、第二百七
十一條第一項、第二項、第二十六條前段，判決如主文。
中      華      民      國    八十九    年     十二     月     十三     日
                                  臺灣高雄地方法院刑事第一庭
                                      法  官  郭文通
右正本證明與原本無異。
如不服本判決，應於判決送達後十日內，向本院提出上訴狀。
                                      書記官  黃國忠
中      華      民      國    八十九    年     十二     月     十三     日
附錄本判決論罪科刑法條：
刑法第二百七十一條
殺人者，處死刑、無期徒刑或十年以上有期徒刑。
前項之未遂犯罰之。
預備犯第一項之罪者，處二年以下有期徒刑。


司法院資訊處製作；財團法人民間司法改革基金會備份。
